臺灣苗栗地方法院民事簡易判決　　 94年度苗簡字第172號
原　　　告　臺灣土地銀行股份有限公司
法定代理人　乙○○
訴訟代理人　丁○○
　　　　　　劉定昌
　　　　　　戊○○
被　　　告　丙○○
　　　　　　甲○○
　　　　　　胡金塘即龍祥汽車貨運行
　　　　　　　　　　　　1樓
上　一　人
訴訟代理人　己○○
上列當事人間請求給付票款事件，本院於民國94年6 月14日言詞
辯論終結，判決如下：
    主  文
被告應連帶給付原告新臺幣貳拾玖萬玖仟玖佰貳拾元，及如附表
所示利息起算日起至清償日止，按週年利率百分之六計算之利息
。
訴訟費用由被告連帶負擔。
本判決得假執行。
    事實及理由
一、被告丙○○、甲○○經合法通知，未於言詞辯論期日到場，
    均核無民事訴訟法第386 條各款所列情形，爰依原告之聲請
    ，由其一造辯論而為判決。
二、原告原起訴請求被告丙○○與龍祥汽車貨運行（法定代理人
    甲○○）應連帶給付如附表所示4 紙支票票款（下稱系爭票
    款），嗣於本院民國94年6 月14日言詞辯論期日，陳明更正
    被告為丙○○、甲○○、胡金塘即龍祥汽車貨運行，並請求
    其等應連帶給付系爭票款，核該被告之變更追加，被告胡金
    塘雖表示不同意，惟查其請求之基礎事實同一，且不甚礙被
    告胡金塘之防禦及訴訟之終結，依民事訴訟法第255 條第 1
    項第2 、7 款規定，於法並無不合，應予准許。
三、被告丙○○固設籍於苗栗縣西湖鄉龍洞村10鄰雷公崁4 號，
    有戶籍謄本在卷為證，惟查據原告起訴時陳明被告丙○○雖
    設籍於上址，然實際居住於苗栗縣苗栗市○○里○○鄰○○○
    路207 巷10號，而經本院依戶籍地址送達起訴狀繕本與被告
    丙○○，業遭郵務機關退回並註明受送達人已遷移他處，另
    經本院向原告陳明之被告丙○○上開實際住所為送達，則分
    別由其公公張源傳及受僱人曾義兆收受，俱有送達證書在卷
    可考，堪信被告丙○○之應受送達處所在苗栗縣苗栗市○○
    里○○鄰○○○路207 巷10號，是本院對該處為送達，並無不
    合，併此敘明。
四、原告起訴主張：訴外人康和租賃股份有限公司（下稱康和租
    賃公司）於91年12月31日向原告借款新臺幣（下同）2 億元
    ，約定以康和租賃公司所收之票據背書轉讓與原告作為還款
    ，惟康和租賃公司迄今尚欠原告本金132,848,888 元及利息
    未清償，經原告持康和租賃公司所背書轉讓，由被告丙○○
    所簽發，並由被告甲○○及龍祥汽車貨運行背書之如附表所
    示支票4 紙，提示付款，竟遭退票，爰本於票據之法律關係
    請求被告連帶給付等語。並聲明如主文第1 項所示。
五、原告主張之事實，業據其提出支票及退票理由單各4 紙、客
    戶往來明細查詢1 件及本票1 件（均影本）為證，核屬相符
    ，而被告丙○○、甲○○經合法通知，均未於言詞辯論期日
    到場，亦未提出準備書狀爭執，依民事訴訟法第280 條第 3
    項準用同條第1 項規定，視同自認原告主張之事實。而被告
    胡金塘即龍祥汽車貨運行雖辯稱：伊係在受讓龍祥汽車貨運
    行後才知悉被告甲○○與康和租賃公司間有借貸關係，據被
    告甲○○稱上開借款均已清償完畢，但康和租賃公司卻未返
    還支票，仍持向原告借款，另由被告甲○○向康和租賃公司
    借款，須持牌照向監理單位辦理動產擔保設定，茲上開設定
    業已塗銷，故被告甲○○始可辦理龍祥汽車貨運行之轉讓，
    足見被告甲○○已對康和租賃公司清償完畢云云。惟查：
  (一)按商號僅為商人經營商業時表彰自己之營業所用之名稱，商
    號所有人以商號名義所負擔之義務，不因商號註銷或商號生
    財之轉讓而消滅，最高法院57年度台上字第546 號判決參照
    。
  (二)查龍祥汽車貨運行前為被告甲○○設立之獨資商號，被告甲
    ○○為負責人，嗣被告甲○○於93年10月1 日將上開貨運行
    轉讓與被告胡金塘，有本院依職權向新竹縣政府調取之該汽
    車貨運行負責人變更資料在卷可稽（見卷第38至52頁），而
    康和租賃公司係於92年1 月30日將系爭支票交付與原告入庫
    ，亦有原告提出之客戶票據查詢表在卷可考（見卷第29頁）
    ，堪認被告甲○○及龍祥汽車貨運行於轉讓前即已於系爭支
    票背書。又觀諸系爭支票背面除蓋有龍祥汽車貨運行之印文
    外，於該印文之下並蓋有被告甲○○之印文，矧之龍祥汽車
    貨運行雖為被告甲○○經營商業時表彰自己之營業所用之名
    稱，而與個人無異，惟該商號之生財器具、營業許可及商業
    信譽等，均屬被告甲○○即龍祥汽車貨運行之財產，應為債
    權人之總擔保，自不容被告甲○○為使該商號規避債務，將
    上開商號轉讓與他人，而使該商號免其責任。是以本件自應
    認被告甲○○個人及龍祥汽車貨運行之商號，均為系爭支票
    之背書人，被告甲○○及龍祥汽車貨運行均應負票據背書之
    責任。
  (三)而被告胡金塘固於93年10月1 日始受讓龍祥汽車貨運行，為
    該行之負責人，惟查被告胡金塘係受讓該貨運行之營業，此
    有交通部公路總局新竹區監理所93年9 月22日竹監運字第09
    30015342號函在卷足稽（見卷第47頁，該函係核准胡金塘變
    更為龍祥汽車貨運行之負責人及變更營業地址，其餘營業主
    體及內容均未變動），自應概括承受該貨運行之一切權利義
    務，是龍祥汽車貨運行既應負系爭支票背書之責任，已如前
    述，被告胡金塘為該獨資商號之負責人，自亦應負責。從而
    原告請求被告胡金塘即龍祥汽車貨運行應連帶給付系爭票款
    ，應為法之所許。
  (四)至於被告胡金塘即龍祥汽車貨運行辯稱被告甲○○業已對康
    和租賃公司清償完畢，惟康和租賃公司未返還支票，仍持向
    原告借款一節，姑且不論其所辯是否屬實，依票據法第13條
    前段規定，票據債務人不得以自己與發票人或執票人之前手
    間所存抗辯之事由對抗執票人，被告胡金塘即龍祥汽車貨運
    行自不得以被告甲○○業已對康和租賃公司清償完畢為由對
    抗原告，是被告前揭抗辯，洵非有據。
六、按在票據上簽名者，依票上所載之文義負責；發票人、背書
    人及其他票據債務人，對於執票人連帶負責，並擔保支票之
    支付；又執票人向支票債務人行使追索權時，得請求自為付
    款提示日起之利息，如無約定利率者，依年利六釐計算，票
    據法第5 條第1 項、第126 條、第144 條、第96條第1 項、
    第133 條規定甚明。從而，原告本於票據法律關係，訴請被
    告連帶給付票款299,920 元，及自附表所示之付款提示日起
    至清償日止，按週年利率百分之6 計算之利息，為有理由，
    應予准許。
七、本件係本於票據有所請求而涉訟之簡易訴訟程序，本院為被
    告敗訴之判決，應依民事訴訟法第389 條第1 項第3 款之規
    定，依職權宣告假執行。
八、據上論結，本件原告之訴為有理由，依民事訴訟法第436 條
    第2 項、第385 條第1 項前段、第85條第2 項、第389 條第
    1 項第3 款，判決如主文。
中　　華　　民　　國　　94　　年　　6 　　月　　28　　日
                  苗栗簡易庭    法  官　黃佩韻
以上正本係照原本作成。
如不服本判決，應於送達後20日內，向本院提出上訴狀並表明上
訴理由，如於本判決宣示後送達前提起上訴者，應於判決送達後
20日內補提上訴理由書（須附繕本）。
中　　華　　民　　國　　94　　年　　6 　　月　　28　　日
                                書記官  黃雅琦
┌───────────────────────────────────────────────────┐
│支票附表：                                                                      94年度苗簡字第172號   │
├──┬───┬───────┬──────┬──────┬──────┬──────┬─────┬──┤
│編號│發票人│背    書    人│發 票 日 期 │ 利息起算日 │票 面 金 額 │支 票 號 碼 │利     率 │備考│
│    │      │              │  (民 國)   │ (即提示日) │ （新臺幣） │            │          │    │
├──┼───┼───────┼──────┼──────┼──────┼──────┼─────┼──┤
│ 1  │丙○○│龍祥汽車貨運行│93年12月15日│93年12月15日│ 74,980元   │ DA0000000  │按週年利率│    │
│    │      │甲○○        │            │            │            │            │百分之6   │    │
├──┼───┼───────┼──────┼──────┼──────┼──────┼─────┼──┤
│ 2  │丙○○│龍祥汽車貨運行│94年1 月15日│94年1 月17日│ 74,980元   │ DA0000000  │按週年利率│    │
│    │      │甲○○        │            │            │            │            │百分之6   │    │
├──┼───┼───────┼──────┼──────┼──────┼──────┼─────┼──┤
│ 3  │丙○○│龍祥汽車貨運行│94年2 月15日│94年2 月15日│ 74,980元   │ DA0000000  │按週年利率│    │
│    │      │甲○○        │            │            │            │            │百分之6   │    │
├──┼───┼───────┼──────┼──────┼──────┼──────┼─────┼──┤
│ 4  │丙○○│龍祥汽車貨運行│94年3 月15日│94年3 月15日│ 74,980元   │ DA0000000  │按週年利率│    │
│    │      │甲○○        │            │            │            │            │百分之6   │    │
├──┴───┴───────┴──────┴──────┴──────┴──────┴─────┴──┤
│合計：299,920元                                                                                       │
└───────────────────────────────────────────────────┘
